最　高　行　政　法　院　裁　定　　　　　　　　　九十三年度裁字第一六一五號
　　聲　請　人　甲○○
右聲請人因與相對人行政院間土地徵收事件，聲請人對中華民國九十二年七月十日本
院九十二年度裁字第九二四號裁定，聲請再審。本院裁定如左：
　　主  文
再審之聲請駁回。
再審訴訟費用由聲請人負擔。
　　理  由
一、按當事人對於本院所為裁定聲請再審，必須原裁定具有行政訴訟法第二百八十三
    條準用同法第二百七十三條第一項所列各款情形之一者或第二項之規定，始得為
    之。而第二百七十三條第一項第一款規定：「適用法規顯有錯誤者」，係指原裁
    定所適用之法規與該案應適用之現行法規相違背或與解釋、判例有所牴觸者而言
    ，至於法律上見解之歧異，再審原告對之縱有爭執，要難謂為適用法規顯有錯誤
    ，而據為再審之理由。
二、本件聲請再審意旨略謂：按訴願期間內已為不服之表示者，即使誤向非主管官署
    表示不服者，其訴願仍應認為合法，此觀行政法院四十四年判字第四七號判例自
    明。而且訴願法第十四條第四項，亦已明訂訴願人誤向原行政處分機關或受理訴
    願機關以外之機關提起訴願者，以該機關收受之日視為提起訴願之日。是以鈞院
    以「抗告人．．．向臺北市政府地政處提出異議，惟並非向原處分機關即相對人
    提出，而裁定訴願逾期，即有行政訴訟法第二百七十三條第一項第一款適用法規
    顯有錯誤之情形，依同法第二百八十三條，自得聲請再審。至於相對人民國五十
    一年五月十九日台五十一內字第三一三八號令行政處分，依訴願之法定不變期間
    ，雖已逾期，但因該案被徵收土地，士林鎮○○○段三角埔小段一九○地號及一
    九六地號土地被徵收時，原土地所有權人（即先父）並不知其徵收係屬違法，在
    其生前即將徵收分割後所剩之土地移轉為聲請人所有，聲請人當時亦不知情，且
    聲請人當時亦未受該徵收案之處分送達，係在其後該案提起訴願時找出，而依判
    例未受原處分之送達者，其提起訴願之期間應自知悉時起算。迨至八十八年十月
    十二日都市發展局函知該地區道路計畫之變更經過及截角規定，以及參閱內政部
    對於五十三年五月二日都計案之審查會議決議，始知該徵收案顯然違法，何況聲
    請人以利害關係人主張訴願，則依原訴願法第九條，及準用現訴願法第十四條第
    二項：「利害關係人提起訴願者，前項期間自知悉時起算。是則聲請人，以利害
    關係人身份提起訴願，亦無訴願逾期之可言」。次按鈞院裁定書係由聲請人租住
    之大樓管理人於九十二年七月二十二日所代收，而聲請人因故當時並未居住於該
    址，數日後始由管理員處轉獲該裁定書，並知悉該裁定書之內容，具有再審之理
    由而提起再審之聲請，依行政訴訟法第二百七十六條第二項後段但書，自屬在法
    定期間內提起等語。
三、經查，本院九十二年度裁字第九二四號裁定（以下簡稱原裁定）維持臺北高等行
    政法院九十年度訴字第五○○六號裁定（以下簡稱原審裁定），駁回聲請人之抗
    告，無非以：本件聲請人提起本件訴願已逾期，業據原審裁定論述綦詳，至於聲
    請人雖於八十八年五月十日就相對人台（七七）內地字第六○七四四四號及台（
    七七）內地字第六一○六六八號函核准徵收案，向臺北市政府地政處提出異議書
    ，惟並非向原處分機關即相對人提出，亦與司法院解釋意旨不符，難認有遵守訴
    願法定不變期間之效力。又相對人台五十一內字第三一三八號令核准徵收案，既
    有送達通知，原受處分人逾期未提起訴願，該徵收處分業已確定，聲請人以其知
    悉處分違法在後，主張應從知悉違法時起算訴願法定不變期間，於法無據。原審
    裁定並無不合，其抗告難認有理由為由，資以論據，核其認事、用法均無違誤。
    又訴願人誤向原行政處分機關或受理訴願機關以外之機關提起訴願者，以該機關
    收受之日，視為提起訴願之日，固為訴願法第十四條第四項所明定；惟此項規定
    僅適用於已依同法第五十六條規定訴願應記載事項提起書面訴願書者為限，不及
    於異議，縱聲請人曾向臺北市政府地政處提出異議，亦無上開規定之適用。至於
    相對人五十一年五月十九日台五十一內字第三一三八號業已合法送達，並已確定
    之事實，業據原審法院審認無誤，原裁定予以維持，於法亦無不合。縱本件聲請
    人為利害關係人，對已確定之行政處分，亦不得再依訴願法第十四條第二項規定
    ，提起訴願。綜上所述，本件聲請意旨，無非係其個人主觀法律見解，僅屬法律
    見解之歧異，原裁定自無適用法規錯誤之情形。則本件聲請難認為有理由，應予
    駁回。
據上論結，本件再審之聲請為無理由，爰依行政訴訟法第二百八十三條、第二百七十
八條第二項、民事訴訟法第九十五條、第七十八條，裁定如主文。
中　　華　　民　　國　　九十三　　　年　　　十二　　　月　　　十六　　　日
                    最 高 行 政 法 院  第 三 庭
                                審 判 長 法  官　　　廖　政　雄
                                         法  官　　　林　清　祥
                                         法  官　　　鍾　耀　光
                                         法  官　　　姜　仁　脩
                                         法  官　　　胡　國　棟
右  正  本  證  明  與  原  本  無  異
　　　　　　　　　　　　　　　　　　　　 法院書記官　莊　俊　亨
中　　華　　民　　國　　九十三　　　年　　　十二　　　月　　　十七　　　日
